臺灣新竹地方法院刑事判決　　　　　　　 99年度訴字第293號
公　訴　人　臺灣新竹地方法院檢察署檢察官
被　　　告　孟忠影
選任辯護人　陳端輝律師
上列被告因殺人未遂案件，經檢察官提起公訴（98年度偵字第87
18號），本院判決如下：
    主  文
孟忠影犯重傷未遂罪，處有期徒刑貳年，緩刑肆年。
    事  實
一、孟忠影與友人楊其錦因故發生糾紛，雙方於民國97年4 月13
    日晚上在新竹縣竹北市○○○路446 號之「意難忘卡拉OK」
    店內談判，孟忠影因不滿席間田克能多嘴幫忙楊其錦，於與
    楊其錦談判結束離開現場後，竟心生不滿，欲折回教訓田克
    能，明知西瓜刀為堅硬之金屬製品，刀鋒銳利，且常人頭部
    負責保護大腦，臉部並有掌管視能、聽能、語能、味能、嗅
    能等重要官能之眼睛、耳朵、鼻子、嘴巴等重要器官，若持
    西瓜刀往人身正面頭部砍擊，可能造成他人大腦受傷、五官
    毀敗或嚴重受損，而對人之身體或健康，有重大不治或難治
    之重傷害結果，竟於同年4 月14日凌晨0 時，基於縱使持刀
    攻擊田克能頭部、臉部，使田克能產生重傷害者亦不違背其
    本意之犯意，先將一把西瓜刀預藏在外套內佯裝包紮左手肘
    之吊巾中，再折回上開卡拉OK店內，見田克能、洪怡琪、楊
    題任、唐秀國等人正於店內飲酒，即持該西瓜刀往田克能所
    坐位置走去，朝田克能之正面頭部處砍擊，田克能見狀即本
    能性地舉起左手阻擋，左手腕即遭砍傷而受有傷口大於10公
    分，並深及肌腱、血管及尺骨之左手腕切割傷併伸肌腱斷裂
    、尺骨骨折、食指皮膚缺損等傷害，因田克能以手擋刀，孟
    忠影所持該西瓜刀即掉落地面，洪怡琪見狀趁隙將該刀踢入
    現場沙發下方縫隙中，孟忠影見狀即接續上開重傷害犯意，
    持放置於一旁之玻璃製酒瓶，敲擊田克能之正面頭部，致田
    克能之頭部、左肩、後頸部均受有切割傷，並致酒瓶碎裂，
    孟忠影復接續持碎裂而有尖銳利角之酒瓶瓶身，往田克能之
    前胸部位刺擊，惟因洪怡琪將孟忠影推離，始未刺中田克能
    ，嗣後洪怡琪隨同田克能躲進店內廁所，孟忠影因無置田克
    能於死之犯意，並未追上前，隨即離開現場，嗣洪怡琪於廁
    所內撥打電話報警，嗣並將田克能送至東元綜合醫院救治，
    田克能幸未發生重傷害之結果，孟忠影之行為因而未遂。
二、案經田克能訴由新竹縣政府竹北分局報告臺灣新竹地方法院
    檢察署檢察官偵查起訴。
    理  由
一、按「被告以外之人於審判外之陳述，雖不符前四條之規定，
    而經當事人於審判程序同意作為證據，法院審酌該言詞陳述
    或書面陳述作成時之情況，認為適當者，亦得為證據。」、
    「當事人、代理人或辯護人於法院調查證據時，知有第一百
    五十九條第一項不得為證據之情形，而未於言詞辯論終結前
    聲明異議者，視為有前項之同意。」，刑事訴訟法第159 條
    之5 定有明文。經查：本院以下所引用被告以外之人於審判
    外之言詞或書面陳述，雖均屬傳聞證據，然被告對該證據之
    證據能力均未表示異議，本院審酌上開證據作成時之情況，
    亦認為無不當之處，依上開規定乃有證據能力，合先敘明。
二、上開犯罪事實，業據被告於本院審理中坦承不諱，核與證人
    田克能、洪怡琪、楊題任於本院審理中證述之情節大致相符
    ，且田克能因遭被告砍傷受有上開傷害，於97年4 月14日前
    往東元綜合醫院急診住院，經手術處置與治療後，於97年4
    月21日出院，出院後先後於97年4 月29日回診進行傷口拆線
    處置、97年5 月13日回診追蹤X 光檢查、97年5 月27日拔除
    骨剛釘內固定器、97年6 月10日施行復健治療，現手肘已幾
    乎痊癒，僅天氣變化時會酸痛等情，除據證人田克能到庭證
    稱明確外（本院卷頁80），並有東元綜合醫院97年4 月21日
    出具之診斷證明書（偵查卷頁22）、100 年5 月17日函覆本
    院之東秘總字第1000000831號函（本院卷頁63）在卷可稽；
    又被告行為時所持之西瓜刀、酒瓶，均係質地堅硬一端尖銳
    之物，而人之頭部係人體重要部位，頭殼負責保護大腦，臉
    部亦分布有掌管視能、聽能、語能、味能、嗅能等重要官能
    之眼睛、鼻子、耳朵、嘴巴等器官，若持西瓜刀、酒瓶攻擊
    他人頭部，可能造成他人大腦受傷、五官毀敗或嚴重受損，
    或其他對人之身體或健康，有重大不治或難治之重傷害結果
    ，此乃一般人得以知悉且可預見之事。被告行為時係36歲富
    有社會閱歷之成年人，身心智識均屬健全，對於上開情事自
    應知之甚詳，明知於此，竟僅因一時氣憤，即持西瓜刀、酒
    瓶攻擊田克能頭部，主觀上顯然具有對於田克能倘受到上開
    重傷害結果亦不違背其本意之故意。故被告上開自白乃與事
    實相符，其重傷害未遂犯行，事證明確，堪予認定。
三、至於起訴書雖以：被告應知倘持西瓜刀朝人體頭部砍擊，將
    有可能致人於死，因此認被告係觸犯刑法第271 條第2 項、
    第1 項殺人未遂犯嫌等語。然刑法上殺人罪與傷害罪之區別
    ，應以加害人於行為之初有無戕害他人生命之故意為斷，其
    受傷之多寡、是否為致命部位，有時雖可藉為認定有無殺意
    之心證，究不能據為絕對標準；又倘缺乏殺人故意，僅在使
    被害人成為重傷，而結果致重傷者，只與使人受重傷之規定
    相當，要難遽以殺人未遂論處（最高法院18年上字第1309號
    、20年非字第104 號、48年台上字第33號、51年台上字第12
    91號判例意旨參照）。又行為人於行為時，是否確有殺害被
    害人之主觀故意，應綜合行為人行為時之相關客觀事實而為
    認定，亦即應就行為人與被害人雙方之關係、衝突之原因、
    行為人所用之工具、被害人受創之部位、所受之傷勢，及行
    為人是否續行攻擊被害人等客觀因素綜合判斷。經查：被告
    與告訴人田克能平常於意難忘KTV 唱歌喝酒，因而見過認識
    ，然並無深交，當天被告應係不滿田克能多嘴介入被告之前
    與楊其錦之糾紛談判中，方才持刀折回攻擊田克能，此業據
    證人田克能到庭證稱：「（被告在攻擊你時有無說任何話？
    ）他打完之後說『誰叫你多話』，反正就是類似『你那麼多
    嘴幹嘛』的意思。」（本院卷頁77），可見雙方仇隙並非深
    刻重大，被告衡情應僅係欲持刀傷害田克能，藉以教訓田克
    能，而無致田克能於死之動機；再者，被告倘有致田克能於
    死之殺人犯意，衡情其於第一次持刀、酒瓶攻擊田克能，而
    未致田克能於死時，應會繼續追躡砍殺田克能才是，然田克
    能受傷躲至店內廁所時，被告並未繼續追趕，隨即離開現場
    ，亦據證人田克能到庭證稱：「（…你在進去廁所內的這個
    過程中，被告在做甚麼？）我躲到廁所之前，沒有注意到被
    告在做甚麼，進去廁所之後，我有聽到外面繼續有吵架聲。
    （被告並無再繼續去追砍你？）沒有。」（本院卷頁77 背
    面），證人洪怡琪到庭證稱：「（被告有無在追砍田克能？
    ）我沒有注意到，我找到田克能後就跟他躲在廁所報警。（
    你推開被告時，被告有無攻擊你？）沒有。」（本院卷頁82
    背面）等語明確，再參以被害人田克能到庭後亦證稱：「（
    你認為被告跟你之間的恩怨，是否有要致你於死的意思？）
    應該只是教訓，我不能確定他要我的命。」（本院卷頁78背
    面）等情狀，被告當時應僅係因一時細故，而欲教訓田克能
    ，應無致田克能於死之殺人犯意，起訴書所認，應有誤會。
四、論罪科刑：
  (一)故核被告所為，係觸犯刑法第278 條第3 項、第1 項重傷害
    未遂罪。檢察官認被告係觸犯刑法第271 條第2 項、第1 項
    殺人未遂罪嫌，乃有誤會，然其社會基本事實乃為同一，本
    院自得變更法條逕予審判之；被告先係持刀攻擊田克能，後
    又持酒瓶、酒瓶碎裂後瓶身攻擊田克能，時間緊接，均係出
    於一個重傷害犯意，利用同一犯罪機會所為，為接續犯，應
    論以單純一罪；被告出於重傷害犯意著手攻擊告訴人田克能
    ，幸田克能並未受有重傷害之結果，被告之行為乃屬未遂犯
    ，爰依刑法第25條第2 項減輕其刑；又被告不知克制自己脾
    氣，因一時恩怨即持刀、酒瓶傷人，所為雖有不該，然被告
    犯後已坦承犯罪，態度尚稱良好，於本院審理中業已與告訴
    人達成和解，當庭賠償告訴人新臺幣（下同）10萬元，告訴
    人亦當庭屢次陳稱：被告已與其和解，被告有家庭，請求給
    予被告緩刑自新之機會等語；又被告現有正當工作，且係有
    家室之人，家中尚有老母、妻子、1 名6 歲幼子待其撫育照
    顧，有被告全戶戶籍謄本在卷可稽，倘判處其本案最輕刑度
    ，即無宣告緩刑自新之機會，而須琅鐺入獄，無異使其家庭
    陷入愁雲慘霧之中，亦與刑法教化目的有違，而有情輕法重
    之虞，爰依刑法第59條減輕其刑。
  (二)爰審酌被告不思克制自己脾氣，竟因一時恩怨即持刀械、酒
    瓶重傷害告訴人田克能，所為不僅傷害告訴人田克能身體健
    康，亦危及社會治安，又本案事證明確，被告於偵查中及本
    院準備程序中仍否認犯罪，本不宜寬恕，惟被告於本院審理
    程序經交互詰問證人後終知及時悔悟，坦承犯罪，於本院審
    理中並與告訴人達成和解，當場賠付10萬元予告訴人收訖，
    有本院100 年6 月29日審理筆錄在卷可稽，復衡酌被告生活
    狀況、智識程度、犯罪手段等其他一切情狀，量處如主文所
    示之刑。又被告持以攻擊告訴人之西瓜刀1 把，雖係被告攜
    往現場，然無證據證明係被告所有，且迄今司法警察於現場
    均無法查獲扣案，顯見因事隔已久已經滅失；另被告持以攻
    擊告訴人之酒瓶1 瓶，係被告於現場隨地拾起，並非被告所
    有，均無宣告沒收之必要，附此敘明。
  (三)被告於成年後並未曾因任何前科而受有期徒刑以上之宣告，
    有臺灣高等法院被告前案紀錄表在卷可稽，可見素行良好；
    又被告於本院審理中坦承犯罪，業與告訴人達成和解，當場
    賠付告訴人10萬元，告訴人亦當庭陳稱：請求本院給予被告
    緩刑自新之機會等語，本院參酌被告現有正當工作，完整家
    庭，認被告經此偵、審程序後，應知警惕自身行為，而無再
    犯之虞，前開宣告之刑，以暫不執行為適當，爰併予宣告緩
    刑4 年，以勵自新。
據上論斷，應依刑事訴訟法第299 條第1 項前段、第300 條，刑
法第278 條第3 項、第1 項、第25條第2 項、第59條、第74條第
1 項第1 款，判決如主文。
本案經檢察官邱宇謙到庭執行職務。
中    華    民    國   100    年    7     月    1     日
                  刑事第五庭  審判長法  官  黃美盈
                                    法  官  李毓華
                                    法  官  蔡川富
以上正本證明與原本無異。
如不服本判決應於收受本判決後10日內向本院提出上訴書狀，上
訴書狀應敘述具體理由。上訴書狀未敘述上訴理由者，應於上訴
期間屆滿後20日內補提理由書狀於本院( 均須按他造當事人之人
數附繕本 )「切勿逕送上級法院」。
中    華    民    國   100    年    7     月    1     日
                                    書記官  劉雅文
附錄本案論罪科刑法條全文：
中華民國刑法第278條：
使人受重傷者，處5 年以上12年以下有期徒刑。
犯前項之罪因而致人於死者，處無期徒刑或7 年以上有期徒刑。
第1 項之未遂犯罰之。